【裁判字號】    98,易,279
【裁判日期】    980526
【裁判案由】    贓物
【裁判全文】
臺灣高雄地方法院刑事判決               98年度易字第279號
公  訴  人  臺灣高雄地方法院檢察署檢察官
被      告  甲○○
上列被告因贓物案件，經檢察官提起公訴（97年度偵字第18543
號），本院判決如下：
    主  文
甲○○搬運贓物，累犯，處有期徒刑肆月，如易科罰金，以新臺
幣壹仟元折算壹日。
    事  實
一、甲○○於民國（下同）90年9 月間，因竊盜案件，經本院以
    90年度易字第3066號判決判處有期徒刑6 月，於92年1 月8
    日入監執行，並於92年7 月17日因罰金繳清而執行完畢；又
    於95年1 月間，因竊盜案件，經本院以94年度易字第2087號
    判決判處有期徒刑10月確定，於96年10月22日因徒刑執行完
    畢出監。
二、甲○○猶不知悔改，明知乙○○於97年6 月28日凌晨1 時30
    分許，以電話委託其前往高雄縣大寮鄉上寮村台88高架橋下
    與台21線堤防路載運之電纜線及路燈電線（長各約30公尺）
    ，乃係來路不明之贓物（上開電線為高雄縣大寮鄉公所之財
    產，於不詳時、地，遭真實姓名、年籍均不詳之人竊取）。
    竟基於搬運贓物之犯意，於同日凌晨2 時許，駕駛車號6K-7
    560 號自用小客貨車至上開地點，並與乙○○共同將上開電
    線搬運至小客貨車上，再將之載運至高雄縣大寮鄉○○村○
    ○路○ 段1260號其經營之「展鴻資源回收場」。乙○○則因
    與友人歐忠禎（所涉竊盜罪嫌部分，臺灣高雄地方法院檢察
    署以97年度偵字第18543 號為不起訴處分）相約而先行騎乘
    上開機車離去，嗣於同日凌晨5 時許，乙○○因上開機車故
    障而通知甲○○到場協助處理，甲○○遂駕駛上開小客貨車
    至高雄縣鳳林路與仁德路口載送乙○○及歐忠禎，於行經高
    雄縣大寮鄉○○路與光明路口之「吉祥加油站」前，為警攔
    檢查獲，並自上開自用小客貨車上扣得榔頭3 把、柴刀1 把
    、電纜線及路燈電線各30公尺，始悉上情。
三、案經高雄縣政府警察局林園分局移送臺灣高雄地方法院檢察
    署檢察官偵查起訴。
    理  由
壹、程序部分：
    本件被告乙○○所犯為死刑、無期徒刑、最輕本刑為3 年以
    上有期徒刑以外之罪，其於審理中，就被訴事實均為有罪之
    陳述，經告知簡式審判程序之旨，並聽取被告及檢察官之意
    見後，本院合議庭裁定進行簡式審判程序。又因本件改行簡
    式審判程序之故，故無傳聞法則之適用，合先敘明。
貳、實體部分：
一、訊據被告甲○○固坦承有於97年6 月28日凌晨2 時許，駕駛
    上開小客貨車，至上開地點搬運電線之事實，惟矢口否認有
    何搬運或故買贓物之犯行，辯稱：伊經營資源回收場，當天
    是友人乙○○打電話說要賣上開電線給伊，因當時下大雨，
    乙○○因騎乘機車無法載運，便請伊至上開地點幫忙搬運上
    開電線，並將之放置在伊店內，待乙○○改天到伊店內時再
    結算價錢；伊有詢問乙○○上開電線是不是偷來的，乙○○
    否認，並表示是朋友託他幫忙出售的，伊就沒有懷疑上開電
    線之來源等語。經查：
  (一)被告甲○○因受乙○○之委託，於上開時、地，收受及搬運
    上開電線之過程，業據被告甲○○於偵查及本院審理時供述
    明確（見偵卷第5 、6 、80、81、84至86頁；院一卷第49至
    54頁；院二卷第93至98頁），核與證人即同案被告乙○○及
    證人歐忠禎於偵查及本院審理時證述之情節相符（見偵卷第
    4 、5 、63至65、92、93頁；院一卷第49至54頁；院二卷第
    56至58頁）；復有高雄縣政府警察局林園分局扣押筆錄、扣
    押物品目錄表、扣押物品清單、贓物認領保管單、車籍查詢
    基本資料各1 份、現場查獲相片3 張、門號0000000000號、
    0000000000號及0000000000號之通聯紀錄3 紙等件附卷可稽
    （見警卷第27至30、32、49、50頁；偵卷第12、73至75頁）
    。是上開事實堪以認定。則本件之爭點即為被告收受、搬運
    乙○○交付之上開電纜線時，是否明知該電線係他人竊取而
    來之贓物？
  (二)上開電纜線及路燈電線均係高雄縣大寮鄉公所所有，並於不
    詳時、地，遭真實姓名、年籍均不詳之人竊取之事實，業據
    證人即大寮鄉公所建設課課員張識英於警詢時及同案被告乙
    ○○於偵訊時證述明確（見警卷第25、26頁；偵卷第92、93
    頁）。是上開電纜線及路燈電線均屬贓物無疑。
  (三)被告雖辯稱：乙○○委託伊搬運上開電線時並未告知係贓物
    ，僅表示是朋友委託幫忙出售的，伊就沒有懷疑上開電纜線
    之來源等語。而同案被告乙○○於本院審理時亦供稱：綽號
    「阿德」之男子打電話叫伊至上開地點拿電線，因見機車無
    法載運電線，伊就拜託被告駕車前來幫忙載運電線，當時被
    告有問伊該電線是否係偷來的，伊說不知道，是朋友拜託伊
    處理的（即代為出售）等語（見院二卷第56、57頁）。惟查
    ，被告於偵查及本院審理時均供稱：當日乙○○於凌晨時分
    與伊聯絡，說要賣電線給伊，當時正在下大雨；乙○○以前
    有賣過鐵片、紙箱、壓克力、爛鐵等物給伊，之前都是用布
    袋載過來；伊以前不曾幫乙○○載運過電線；伊與乙○○是
    朋友，從84年認識到現在，乙○○的工作是水電之臨時工，
    與電線沒有關係等語（見偵卷第5 、6 頁；院一卷第96至99
    頁）。而同案被告乙○○於本院審理時亦供稱：伊承認知悉
    上開電線係贓物；伊平常是從事油漆工作及做鐵工；伊之前
    不曾拜託被告幫忙載運過電線等語（見院一卷第51頁；院二
    卷第51、57頁）。本院衡以被告甲○○為展鴻資源回收場之
    負責人，對於他人兜售之物品是否為贓物，應有相當之辨識
    能力；且其與乙○○相識多年，明知乙○○之職業係水電臨
    時工，工作內容與上開電線無關，乙○○以往亦未曾向伊兜
    售過電線，然乙○○卻於深夜時間與其聯絡，並表示要出售
    電線1 批，則被告理應知悉上開電線之來源有問題，方會利
    用深夜時間進行買賣及搬運，顯係掩人耳目之舉；何況當時
    正在下大雨，乙○○以往又未曾請伊幫忙載運電線，益徵甲
    ○○應係明知上開電線為贓物，心想有利可圖，方驅車前往
    搬運上開電線無疑。是被告上開所辯，均與經驗法則相違，
    自不足採信。
  (四)綜上所述，本件事證明確，被告甲○○於上開時、地搬運贓
    物之犯行，堪以認定，應予依法論科。
二、核被告甲○○所為，係犯刑法第349 條第2 項之搬運贓物罪
    。被告於搬運贓物過程中所為之收受贓物行為，係搬運贓物
    之階段行為，應為搬運贓物之行為所吸收，不另論罪。又被
    告有如犯罪事實欄一所載之犯罪科刑執行情形，有臺灣高等
    法院被告前案紀錄表在卷足憑，是被告前受有期徒刑執行完
    畢後，5 年內故意再犯本件法定刑為有期徒刑以上之罪，應
    論以累犯並加重其刑。
三、公訴意旨雖認被告甲○○與乙○○已有買賣之合意，且買賣
    之價金可得特定，而認被告上開行為該當「故買」贓物罪等
    語。按「稱買賣者，謂當事人約定一方移轉財產權於他方，
    他方支付價金之契約。當事人就標的物及其價金互相同意時
    ，買賣契約即為成立。」，民法第345 條定有明文。次按民
    法第346 條第1 項規定，價金雖未具體約定，而依情形可得
    而定者，視為定有價金。據此可知，當事人就價金雖未具體
    約定其數額，但亦須互相同意依某種得據以確定之事實而定
    者，始得謂之定有價金，最高法院83年度台上字第762 號判
    決意旨可資參照。足見出賣人與買受人對於買賣價金意思表
    示之合致，應為買賣契約成立之必要條件。雖依民法第346
    條第1 項規定：「價金雖未具體約定，而依情形可得而定者
    ，視為定有價金。」，然查，同案共犯乙○○於本院審理時
    供稱：伊只有拜託被告前來載運電線而已，伊等都還沒有講
    到要賣多少錢等語（見院二卷第58頁）；而被告甲○○於本
    院審理時亦供稱：伊與乙○○還沒有講好上開電線要賣多少
    錢等語（見院二卷第97頁背面）。足認被告甲○○雖自乙○
    ○受讓上開電線，但2 人顯然尚未對買賣價金之意思表示達
    成合致。且查，上開電線並無市價或可得計價之客觀標準，
    尤其，上開電線為贓物之事實既為被告甲○○及乙○○所明
    知，則上開電線更無可得特定之買賣價金可言。是檢察官認
    被告甲○○上開所為，該當故買贓物罪，容有誤會；惟搬運
    及故買贓物罪均為刑法第349 條第2 項所規範，自無庸變更
    起訴法條，併予敘明。
四、審酌被告甲○○為貪圖小利，竟協助乙○○搬運贓物及企圖
    收購贓物，不僅使盜贓難以起獲，無形中更助長竊盜之歪風
    ，於社會治安有相當程度之影響，其行為實不宜寬貸，且犯
    後猶否認犯行，態度不佳；然考量上開電線之價值為15,780
    元，業據證人張識英於警詢時證述明確（見警卷第26頁），
    又其並未獲利，且被害人業已取回失竊之物品，有贓物認領
    保管單1 紙在卷可佐（見警卷第32頁），所生損害業已減輕
    等一切情狀，認公訴人於審理時所求處之有期徒刑6 月，尚
    嫌過重，爰量處如主文所示之刑，並諭知易科罰金之折算標
    準。
五、至扣案之榔頭3 把及柴刀1 把，並非違禁物，亦無證據證明
    係被告甲○○所有或供本件犯罪所用之物，爰不為沒收之諭
    知。
據上論斷，應依刑事訴訟法第299 條第1 項前段，刑法第349 條
第2 項、第41條第1 項前段、第47條第1 項，刑法施行法第1 條
之1， 判決如主文。
本案經檢察官丙○○到庭執行職務。
中    華    民    國    98    年    5    月    26    日
                  刑事第二庭   審判長法  官  林水城
                                     法  官  施盈志
                                     法  官  羅立德
以上正本證明與原本無異。
如不服本判決應於收受本判決後10日內向本院提出上訴書狀，並
應敘述具體理由，如未敘述上訴理由者，應於上訴期間屆滿後20
日內補提理由書狀於本院（均須按他造當事人之人數附繕本）「
切勿逕送上級法院」。
中    華    民    國    98    年    5    月    26    日
                                     書記官  賴朱梅
附錄本判決論罪科刑法條全文：
中華民國刑法第349條：
收受贓物者，處3 年以下有期徒刑、拘役或5 百元以下罰金。
搬運、寄藏、故買贓物或為牙保者，處5 年以下有期徒刑、拘役
或科或併科1 千元以下罰金。
因贓物變得之財物，以贓物論。


司法院資訊處製作；財團法人民間司法改革基金會備份。
